臺灣苗栗地方法院民事簡易判決
111年度苗簡字第454號
原      告  林芳名  
訴訟代理人  江錫麒律師
複代理人    周銘皇律師
訴訟代理人  王炳人律師
被      告  褚秀容  
上列當事人間請求侵權行為損害賠償事件，本院於中華民國111
年11月25日言詞辯論終結，判決如下：
    主  文
被告應連帶給付原告新臺幣拾伍萬元，及自民國一一一年六月十
伍日起至清償日止，按週年利率百分之五計算之利息。
原告其餘之訴駁回。
訴訟費用由被告負擔三分之二，餘由原告負擔。
本判決第一項得假執行；但被告如以新臺幣拾伍萬元，為原告供
擔保後，得免為假執行。
原告其餘假執行之聲請駁回。
    事實及理由
壹、程序方面：
    被告經合法通知，無正當理由未於最後言詞辯論期日到場，
    核無民事訴訟法第386 條各款所列情形，爰依原告聲請，由
    其一造辯論而為判決。
貳、實體方面：
一、原告主張：被告明知訴外人周國良為原告之配偶，詎料，被
    告與周國良二人於民國109年12月4日晚間8時30分許，在原
    告位於門牌號碼苗栗縣○○鄉○○村0鄰○○000號住處之房間內，
    二人共處一室而有曖昧行為，遭甫返家之原告撞見後，渠等
    二人羞愧而鎖緊房門，且周國良衣衫不整，經原告向苗栗縣
    警察局苗栗分局福基派出所報案，被告遂趁隙從房間後窗逃
    逸至後方倉庫躲藏，惟仍遭原告查悉而得知上情。被告所為
    已逾越社會一般通念所能忍受之範圍，而破壞原告與配偶周
    國良間共同生活之圓滿安全及幸福，致原告精神痛苦至詎。
    為此，爰依民法第184條第1項、第195條第1項前段、第3項
    規定，訴請被告賠償精神慰撫金新臺幣（下同）50萬元，並
    聲明：㈠被告應給付原告50萬元，及自起訴狀繕本送達翌日
    起至清償日止，按週年利率百分之5計算之利息。㈡願供擔保
    請准宣告假執行。
二、被告則以：事發當晚係周國良駕車搭載伊前往原告住處向周
    國良之父親捻香，當時周國良表示頭痛不舒服要先吃藥，故
    請伊先上樓房間內等候，嗣伊固上開時地與周國良共處一室
    ，後來原告回來，周國良就關燈鎖門並叫我不要出聲也不要
    出房間，原告與周國良就在門外，原告詢問房內為何人，周
    國良未回答，嗣後警察即到場。然伊與周國良間只有友情情
    誼而無男女情愫或逾越男女肢體關係，原告上開主張均為臆
    測之詞，伊係遭周國良及原告共同設局仙人跳等語置辯。並
    聲明：㈠原告之訴駁回。㈡如受不利判決，願供擔保請准宣告
    免為假執行。
三、本院得心證理由：　　
　　按因故意或過失，不法侵害他人之權利者，負損害賠償責任
    。故意以背於善良風俗之方法，加損害於他人者亦同。不法
    侵害他人之身體、健康、名譽、自由、信用、隱私、貞操，
    或不法侵害其他人格法益而情節重大者，被害人雖非財產上
    之損害，亦得請求賠償相當之金額。其名譽被侵害者，並得
    請求回復名譽之適當處分。前2項規定，於不法侵害他人基
    於父、母、子、女或配偶關係之身分法益而情節重大者，準
    用之。民法第184條第1項、第195條第1項、第3項分別定有
    明文。又婚姻係以夫妻之共同生活為其目的，配偶應互相協
    力保持其共同生活之圓滿安全及幸福，而夫妻互守誠實，係
    為確保其共同生活之圓滿安全及幸福之必要條件，故應解為
    配偶因婚姻契約而互負誠實之義務，配偶之一方行為不誠實
    ，破壞共同生活之圓滿安全及幸福者，即為違反因婚姻契約
    之義務而侵害他方之權利（最高法院55年臺上字第2053號判
    決意旨參照）。所謂配偶權，指配偶間因婚姻而成立以互負
    誠實義務為內容的權利。職是，如明知為他人配偶卻故與之
    交往，其互動方式依社會一般觀念，已逾越普通朋友間一般
    社交行為，並足以動搖婚姻關係所重應協力保持共同生活圓
    滿安全幸福之忠實目的時，當有以違背善良風俗之方法，加
    損害於他人之故意，茍配偶確因此受非財產上之損害即精神
    上痛苦，自亦得依法請求賠償。是侵害配偶權之行為，並不
    以通姦行為為限，倘夫妻任一方與他人間存有逾越結交普通
    朋友等一般社交行為之不正常往來，其行為已逾社會一般通
    念所能容忍之範圍，已達破壞婚姻共同生活之圓滿安全及幸
    福之程度，即足當之。查：
㈠、本件原告主張其與周國良間為夫妻關係一節，除有卷附戶籍
    謄本可參外（見院卷第19頁），復未據被告爭執，是此部分
    事實，自堪認定。
㈡、其次，原告主張被告與周國良於事發時共處一室，且周國良
    衣衫不整等情，業據提出事發當時現場現場照片為憑(見院
    卷第51頁為憑)，觀諸該照片內所示周國良僅上半身穿著上
    衣，下半身則未見任何衣物覆體等情，再參以證人葉瑞安到
    庭後亦證稱：我大約從原告、周國良夫妻二人結婚時就認識
    ，事發當晚我接到原告電話要我去她家一趟，我上樓後看到
    周國良站在房門口，原告站在樓梯階梯附近，原告告訴我禇
    秀容在房內，經過我再次詢問周國良，周國良就一直對我說
    抱歉，因周國良之前跟另外一位女士發生類似感情出軌的情
    形，當時是到我辦公室調解，周國良在調解時表示他不會再
    跟包括禇秀容在內的其他女性來往，所以本件事發當晚，我
    責問周國良說你已經答應了，為何還要跟禇秀容在一起，且
    你父親剛出殯才1週，為何做這樣的事，所以周國良一直對
    我抱歉，後來有2位警察到場，原告當時是以有人侵入住宅
    為由向警察報案，警察到場後，就請周國良打開房門，經過
    勸說以後周國良才同意打開房門，當時房內沒人，但此時我
    看到禇秀容從屋內的另一條走道走過來，原告當下就質問禇
    秀容，但禇秀容沒有講任何話，後來警察有詢問禇秀容為何
    進入原告屋內，禇秀容當下沒有回答，周國良當場就表示是
    他請禇秀容進屋內，警察說既然是屋主請人進來，就不做任
    何處理，之後警察就離開了，當時原告情緒有點激動，我就
    勸原告，才讓禇秀容隨同警察一起離開現場等情(見院卷第1
    36至137頁)，復佐以被告對於其與周國良於事發時確曾獨處
    一室一節，亦不爭執，有卷附111年8月12日民事答辯狀可參
    (見院卷第68頁)，堪認被告於事發時確與周國良獨處一室，
    且周國良於該時確有衣不蔽體之事實存在。因之，原告前揭
    主張，應屬為真。
㈢、被告雖辯稱:伊與周國良間僅有友情情誼而無男女情愫或逾越
    男女肢體關係，伊係遭周國良及原告共同設局仙人跳云云，
    並聲明通知證人周國良到庭作證。參諸證人周國良到庭後固
    證稱:事發當日我並未與被告在屋內房間共處一室，當天屋
    內還有我家外勞及我三哥，當日我也沒有拒絕讓警察、原告
    或葉瑞安進入房間內云云(見院卷第144至145頁)，然此等證
    述內容顯與被告自承:渠等二人確曾於事發時共處一室、證
    人葉瑞安證述:事發當時周國良確有阻撓員警進入屋內等情
    ，有所齟齬，故證人周國良前揭證述內容，能否採唯有利於
    被告之認定，已待商榷；況且，參諸本件事發後甫數日即10
    9年12月6日，證人周國良於包括其與原告、原告女兒周璟妤
    、周璟昕等人在內之家族line群組內傳送諸如:「我相信，
    如今我說什麼你們都不會再相信我，我要說的是我一路走來
    真的是本著良善，不想傷害任何人，尤其是我的最愛名名，
    應該是我一直貪心擁有兩人，不願放棄任何一人!名端莊賢
    能品行良好，唯不能常伴我身旁!褚卻能讓我覺得相處沒壓
    力偶而可以一起打打小牌，而且不會逼我可以做什麼或不准
    做什麼或逼我離婚娶她!以致我放不下這樣的好友!我這樣的
    表白當然你們不能夠再相信我」、「為什麼我常常說謊?我
    相信我說謊只有兩件事!一是賭，二是褚」、「因為，媽媽
    完全沒有餘地的無法接受，我為了不想傷害媽媽，只好選擇
    說謊，雖然紙是包不住火的，但我還是軟弱的選擇了說謊」
    、「為什麼我一直不敢說出口，我跟褚的關係，因為媽媽不
    肯離，且到阿公喪期，我已看出媽媽的決心與堅定的信念（
    老實說已經把我感動了），內心也下定決心要離開褚了」、
    「兩個都是我所愛的女人，哪個我都不願意傷害，所以跟褚
    離，我也要把事情處理好，把傷害減到最少！故答應媽媽一
    個月內處理好！阿公出殯次日我跟媽媽說我已跟褚說了分手
    …當天我跟褚說時，她當場哭鬧不停地說我是大騙子」、「
    兩個愛我的女人，事實上這兩個人的愛是有差異的，媽媽的
    愛是如神的慈愛，有堅持有包容有接納…褚的愛是，男女異
    性相吸引之愛」等情，有卷附LINE對話記錄可參（見院卷第
    56至57頁）。依此，徵諸常情，果若被告與周國良間並無任
    何男女曖昧情愫存在，而係原告與周國良共同欲以仙人跳之
    方式單方面設局訛詐被告，則周國良焉需於事發後在前揭內
    部家族群組內，向家庭成員自承與被告間確有婚外情情事存
    在，故被告辯稱：伊與周國良間僅有友情情誼而無男女情愫
    或逾越男女肢體關係，伊係遭周國良及原告共同設局仙人跳
    云云，亦屬無稽；甚者，被告前曾以LINE傳送:「是呀~良，
    只要我們一起走到最後，任何人都沒理由講我們了」等內容
    予周國良一節，除有卷附LINE對話紀錄可稽外(見院卷第63
    、71頁)，亦為被告不爭執(見院卷第68頁)，觀諸該等訊息
    內容，其文義顯已含有超逾普通朋友等一般社交行為之男女
    情愫成分，而與周國良於前揭LINE家族群組自承與被告間存
    有男女之情一節，亦大致相符。基此，益徵被告空言否認其
    與周國良間存有男女曖昧之情云云，自非可採。
㈣、從而，本院審酌被告明知周國良為有配偶之人，雖無證據可
    證明被告、周國良於事發時在原告住所房間內有發生任何性
    關係，然渠等共處一室，周國良甚且衣不蔽體，衡情實已逾
    越普通朋友間一般社交行為，足以破壞婚姻生活之圓滿、安
    全及幸福，核屬故意以違背善良風俗之方法，不法侵害原告
    基於婚姻關係而享有之配偶身分法益，且嚴重破壞原告婚姻
    關係之美好和諧，自屬情節重大。是原告依民法第184條第1
    項及第195條第1項前段、第3項規定，請求被告應賠償其損
    害，應屬有據。
㈤、次按慰藉金之賠償須以人格權遭遇侵害，使精神上受有痛苦
    為必要，其核給之標準固與財產上損害之計算不同，然非不
    可斟酌雙方身份資力與加害程度，及其他各種情形核定相當
    之數額（參見最高法院51年臺上字第223號判決意旨）。本
    件被告明知周國良為原告之配偶，竟仍為前揭不正常往來，
    衡情確足以造成原告受有精神上痛苦，當無疑義。又原告為
    大學畢業，現擔任牧師，月收入約4萬元，名下有不動產6筆
    ；被告為大學畢業，現從事長照照服員工作，月收入約3至4
    萬元，名下無不動產等情，除據兩造陳述明確外(見院 卷第
    102、115頁)，並有卷附稅務電子閘門財產所得調件明細表(
    見本院個資卷)，則參酌兩造身分、地位、經濟能力，原告
    配偶權遭侵害情節及原告精神上受有痛苦等一切情狀，認原
    告請求被告應賠償精神慰撫金50萬元尚屬過高，應以15萬元
    為適當。
五、末按給付無確定期限者，債務人於債權人得請求給付時，經
    其催告而未為給付，自受催告時起，負遲延責任。其經債權
    人起訴而送達訴狀，或依督促程序送達支付命令，或為其他
    相類之行為者，與催告有同一之效力；遲延之債務，以支付
    金錢為標的者，債權人得請求依法定利率計算之遲延利息；
    應付利息之債務，其利率未經約定，亦無法律可據者，週年
    利率為百分之5，民法第229條第2項、第233條第1項前段、
    第203條分別定有明文。本件原告請求被告給付侵權行為損
    害賠償債權，核屬無確定期限之給付，自應經原告之催告而
    未為給付，被告始負遲延責任。依此，原告主張應自起訴狀
    繕本送達被告時即111年6月14日同時送達予被告（見院卷第
    25頁送達證書）作為催告之意思表示，並自翌日即111年6月
    15日起至清償日止，按週年利率百分之5計算之法定遲延利
    息，核無不合，應予准許。
六、綜上所述，原告依民法第184條第1項、第195條第1項前段、
    第3項規定，請求被告應給付15萬元，及自111年6月15日起
    至清償日止，按週年利率5%計算之利息，為有理由，應予准
    許，逾此範圍之請求，為無理由，應予駁回。
七、本件係依簡易訴訟程序所為被告敗訴之判決，依民事訴訟法
    第389條第1項第3款之規定，就原告勝訴部分依職權宣告假
    執行，並依聲請宣告被告預供擔保後得免為假執行。至原告
    敗訴部分，假執行之聲請即失所附麗，應併予駁回，附此敘
    明。
八、本件事證已臻明確，兩造其餘攻擊防禦方法及所提證據，經
    本院審酌後，認與判決結果無影響，爰不一一論述，併此敘
    明。
九、訴訟費用負擔之依據：民事訴訟法第79條。
中　　華　　民　　國　　111　年　　11　　月　　 30　　日
     　　　　　   苗栗簡易庭  法 官  鄭子文
以上正本係照原本作成。
如不服本判決，應於送達後20日內，向本院提出上訴狀並表明上
訴理由，如於本判決宣示後送達前提起上訴者，應於判決送達後
20日內補提上訴理由書（須附繕本）。
中　　華　　民　　國　　111　年　　11　　月　　 30　　日
        　　　　　　　　　　　書記官  楊慧萍